---
title: "Modelowanie Statystyczne w Zarządzaniu Wierzytelnościami Masowymi"
output:
  html_document:
    df_print: paged
---

<br>

## Laboratorium 2. 

<br>

Biblioteki:

```{r message=FALSE, warning=FALSE}

## Wymagane pakiety: 

library(data.table)
library(corrgram)
library(corrplot)

## Opcjonalne pakiety:

library(tidyverse)         # wizualizacja
library(xray)            # EDA
library(funModeling)     # EDA

```



### Zadanie 1.

Wyznacz skuteczność (suma wpłat przez wartość zadłułenia) w różnych horyzontach
czasu (np. 3M, 6M, 12M) i wyznacz jej statystyki opisowe (kwantyle) w podziale na:

- Gender
- ExtrernalAgency
- Bailiff
- ClosedExecution
- M_LastPaymentToImportDate (zaproponuj podział wg tej zmiennej)
- DPD (zaproponuj podział wg tej zmiennej)
- Age (zaproponuj podział wg tej zmiennej)
- TOA (zaproponuj podział wg tej zmiennej)

```{r}
load("KrukUWr2018.RData")


summary(events)
summary(cases) # nie pokaże libczy NA w przypadku typu character lub factor

## czy w ramce danych znajuje się jakiekolwiek wystąpienie NA?
anyNA(cases)
 
# mozna je zwrocic m. in. w taki sposob

sapply(cases, function(x){sum(is.na(x))})


# mozna uzyc dostepnych pakietow: xray, DataExplorer, FunModeling

xray::anomalies(cases,0)
funModeling::df_status(cases)


## zastepujemy NA <- 0 , chetni moga poszukac we wskazanych pakietach gotowych funkcji

events[is.na(PaymentAmount), PaymentAmount := 0] 
events[is.na(events)] <- 0 # mozna tez za jednym zamachem pod warunkiem, że ma to sens merytoryczny wynikający ze znaczenia NA's
anyNA(events) # nie zadnego NA w ramce danych


# wybrane historgramy

hist(cases$M_LastPaymentToImportDate)
hist(cases$DPD)
hist(cases$Age)
hist(cases$TOA)

boxplot(cases$TOA)

## dyskretyzacja manualna

cases[, D_DPD := cut(DPD, breaks = c(180, 360, 720, 1080))]

## przedzialy o równej gęstości

cases[, D_TOA := cut(TOA, breaks = quantile(TOA, seq(0, 1, 0.2)), include.lowest = TRUE)]
cases[, D_M_LastPaymentToImportDate := cut(TOA, breaks = quantile(TOA, seq(0, 1, 0.2)), include.lowest = TRUE)]

## przedzialy o równej szerokości

cases[, D_Age := cut(Age, breaks = 10)] # wiek zakodowany jako -1 i tak wpadnie w osobny band
cases[, D_M_LastPaymentToImportDate := cut(M_LastPaymentToImportDate, breaks = 10)]

### Statystyki opisowe wybranych kolumn

### 3M

tmp_3m <- cases[events][Month <= 3, .(SR3M = sum(PaymentAmount)/max(TOA)), by = CaseId][cases]

tmp_3m[, .(N = .N,
              min = min(SR3M),
              q05 = quantile(SR3M, 0.05),
              q1 = quantile(SR3M, 0.25),
              med = median(SR3M, 0.5),
              mean = mean(SR3M),
              q3 = quantile(SR3M, 0.75),
              q95 = quantile(SR3M, 0.95),
              max = max(SR3M))
            , by = .(D_Age)][order(D_Age)]

tmp_3m[, .(N = .N,
              q05 = quantile(SR3M, 0.05),
              min = min(SR3M),
              q1 = quantile(SR3M, 0.25),
              med = median(SR3M, 0.5),
              mean = mean(SR3M),
              q3 = quantile(SR3M, 0.75),
              q95 = quantile(SR3M, 0.95),
              max = max(SR3M))
            , by = .(Gender)]

tmp_3m[, .(N = .N,
              min = min(SR3M),
              q05 = quantile(SR3M, 0.05),
              q1 = quantile(SR3M, 0.25),
              med = median(SR3M, 0.5),
              mean = mean(SR3M),
              q3 = quantile(SR3M, 0.75),
              q95 = quantile(SR3M, 0.95),
              max = max(SR3M))
            , by = .(D_TOA)][order(D_TOA)]

### 6M

tmp_6m <- cases[events][Month <= 6, .(SR6M = sum(PaymentAmount)/max(TOA)), by = CaseId][cases]

tmp_6m[, .(N = .N,
              min = min(SR6M),
              q05 = quantile(SR6M, 0.05),
              q1 = quantile(SR6M, 0.25),
              med = median(SR6M, 0.5),
              mean = mean(SR6M),
              q3 = quantile(SR6M, 0.75),
              q95 = quantile(SR6M, 0.95),
              max = max(SR6M))
            , by = .(D_Age)][order(D_Age)]


tmp_6m[, .(N = .N,
              min = min(SR6M),
              q05 = quantile(SR6M, 0.05),
              q1 = quantile(SR6M, 0.25),
              med = median(SR6M, 0.5),
              mean = mean(SR6M),
              q3 = quantile(SR6M, 0.75),
              q95 = quantile(SR6M, 0.95),
              max = max(SR6M))
            , by = .(D_TOA)][order(D_TOA)]

tmp_6m[, .(N = .N,
              min = min(SR6M),
              q05 = quantile(SR6M, 0.05),
              q1 = quantile(SR6M, 0.25),
              med = median(SR6M, 0.5),
              mean = mean(SR6M),
              q3 = quantile(SR6M, 0.75),
              q95 = quantile(SR6M, 0.95),
              max = max(SR6M))
            , by = .(Bailiff)]

tmp_6m[, .(N = .N,
              min = min(SR6M),
              q05 = quantile(SR6M, 0.05),
              q1 = quantile(SR6M, 0.25),
              med = median(SR6M, 0.5),
              mean = mean(SR6M),
              q3 = quantile(SR6M, 0.75),
              q95 = quantile(SR6M, 0.95),
              max = max(SR6M))
            , by = .(D_DPD)][order(D_DPD)]


### 12 M

tmp_12m <- cases[events][, .(SR12M = sum(PaymentAmount)/max(TOA)), by = CaseId][cases]

tmp_12m[, .(N = .N,
              min = min(SR12M),
              q05 = quantile(SR12M, 0.05),
              q1 = quantile(SR12M, 0.25),
              med = median(SR12M, 0.5),
              mean = mean(SR12M),
              q3 = quantile(SR12M, 0.75),
              q95 = quantile(SR12M, 0.95),
              max = max(SR12M))
            , by = .(D_DPD)][order(D_DPD)]

tmp_12m[, .(N = .N,
              min = min(SR12M),
              q05 = quantile(SR12M, 0.05),
              q1 = quantile(SR12M, 0.25),
              med = median(SR12M, 0.5),
              mean = mean(SR12M),
              q3 = quantile(SR12M, 0.75),
              q95 = quantile(SR12M, 0.95),
              max = max(SR12M))
            , by = .(ExternalAgency)]

```


Wyniki zaprezentuj również na wykresie. Które zmienne najlepiej różnicują 
skuteczność (co rozumiesz poprzez "różnicują"")?

```{r}

ggplot(data =tmp_12m, aes(y = SR12M, x = D_TOA)) + geom_boxplot()

ggplot(data = tmp_12m[SR12M<1 & SR12M>0,], aes(D_TOA, SR12M)) +geom_boxplot()

```


Wyznacz korelacje pomiędzy zmienną skuteczności a wskazanymi zmiennymi.

```{r}

corSR12 <- cor(tmp_12m[, .SD, .SDcols = c("Age", "TOA", "DPD", "M_LastPaymentToImportDate")] , tmp_12m$SR12M,
               use = "pairwise.complete.obs")

corSR6 <- cor(tmp_6m[, .SD, .SDcols = c("Age", "TOA", "DPD", "M_LastPaymentToImportDate")], tmp_6m$SR6M,
               use = "pairwise.complete.obs")

corSR3 <- cor(tmp_3m[, .SD, .SDcols = c("Age", "TOA", "DPD", "M_LastPaymentToImportDate")], tmp_3m$SR3M,
               use = "pairwise.complete.obs")

```


Czy w zbiorze danych istnieją inne zmienne (od wskazanych) z dużą wartością
korelacji?

```{r}
corAll <- cor(tmp_12m[, .SD, .SDcols = setdiff(names(tmp_12m),
                                               c("CaseId",
                                                 "D_Age",
                                                 "D_TOA", 
                                                 "D_DPD",
                                                 "D_M_LastPaymentToImportDate",
                                                 "Product",
                                                 "Bailiff",
                                                 "ClosedExecution",
                                                 "Land",
                                                 "Gender",
                                                 "SR12M"
                                                 ))],
              tmp_12m$SR12M,
              use = "pairwise.complete.obs")

```


### Zadanie 2.

Wyznacz dotarcie per sprawa (czy był kontakt w sprawie telefoniczny, lub bezpośredni)
w róznych horyzontach czasu i wyznacz jej statystyki opisowe (kwantyle) w podziale na wybrane zmienne (np. zmienne z zadania 1, 
lub zmienne, które różnicują dotarcie).

```{r}

## przeksztalcenie Na na 0 w tabeli event

tmp_3m_reach <- cases[events][Month <= 3, .(reach_3m = ifelse(sum(NumberOfCallsWithClient + NumberOfVisitsWithClient)>0, 1, 0)), by = CaseId][cases]

## analigicznie dla 6M i 12 M

tmp_3m_reach[, .(N = .N,
             mean = mean(reach_3m))
            , by = .(D_Age)][order(D_Age)]

tmp_3m_reach[, .(N = .N,
              mean = mean(reach_3m))
            , by = .(Bailiff)]

tmp_3m_reach[,.(N = .N,
              mean = mean(reach_3m))
            , by = .(D_TOA)][order(D_TOA)]

tmp_3m_reach[,.(N= .N,
                mean = mean(reach_3m)),
            by = .(D_DPD)][order(D_DPD)]
```


### Zadanie 3

Czy istnieje zaleśność pomiędzy ilością wykonywanych telefonów, wizyt, lub 
wysyłanych listów, a zmiennymi opisującymi sprawę (zmienne w cases).

```{r}

tmp_cases_events <- cases[events][, .(AllCalls = sum(NumberOfCalls),
                                      AllLetters = sum(NumberOfLettersSent),
                                      AllVisits = sum(NumberOfVisits)), by = CaseId][cases]



plot(tmp_cases_events$AllCalls, tmp_cases_events$M_LastPaymentToImportDate, pch = ".")
pairs(AllVisits ~ TOA + DPD + Age + LastPaymentAmount + D_ContractDateToImportDate,data = tmp_cases_events, pch =".")

corMatrix <- cor(tmp_cases_events[, .SD, .SDcols = setdiff(names(tmp_cases_events),
                                               c("CaseId",
                                                 "D_Age",
                                                 "D_TOA", 
                                                 "D_DPD",
                                                 "D_M_LastPaymentToImportDate",
                                                 "Product",
                                                 "Bailiff",
                                                 "ClosedExecution",
                                                 "Land",
                                                 "Gender"))],
    #tmp_cases_events[, .SD, .SDcols = c("AllCalls", "AllVisits", "AllLetters")], 
    use = "pairwise.complete.obs")

corrgram(corMatrix)
corrplot::corrplot(corMatrix, method = "circle")

## box plot ?

```


### Zadanie 4

Dla wybranych zmiennych stwórz zmienne: 

- standaryzowane (o średniej zero i warinacji 1) 
- normalizowane (przekształcenie wartości zmiennej na odcinek [0, 1]). 
- logarytmowane
- pierwiatskowane 

Wyznacz korelację dla zmiennych orginalnych oraz korelację ich przekształconych 
odpowiedników. Co można zauważyć?


```{r}

tmp_cor <- cases[, .(LoanAmount, TOA, Principal, Interest, GDPPerCapita, MeanSalary)]
tmp_cor_stand <- tmp_cor[, lapply(.SD, scale)]

normalize <- function(x){(x - min(x, na.rm = T))/(max(x, na.rm = T)-min(x, na.rm = T))}
tmp_cor_norm <- tmp_cor[, lapply(.SD, normalize)]

tmp_cor_log <- tmp_cor[, lapply(.SD, log10)]
tmp_cor_sqrt <- tmp_cor[, lapply(.SD, sqrt)]



corMatrix <- cor(tmp_cor, use = "pairwise.complete.obs")
corMatrix_stand <- cor(tmp_cor_stand, use = "pairwise.complete.obs")
corMatrix_norm <- cor(tmp_cor_norm, use = "pairwise.complete.obs")
corMatrix_log <- cor(tmp_cor_log, use = "pairwise.complete.obs")
corMatrix_sqrt <- cor(tmp_cor_sqrt, use = "pairwise.complete.obs")

```


### Zadanie 5

Wyznacz wykres warstwowy pokazujący udział skuteczności w kolejnych miesiącach 
obsługi w podziale na:

- SR w sprawach bez kontaktu (zar?wno telefoniczny jak i wizyta)
- SR w sprawach z kontaktem
- SR w sprawach z ugodą
- SR w sprawach przekazanych do sądu.

```{r}
tmp <- events[cases][, .(Month,
                         CumPay = cumsum(PaymentAmount),
                         TOA, 
                         Contact = ifelse(cumsum(NumberOfCallsWithClient + NumberOfVisitsWithClient) >0, 1, 0),
                         Agreement = ifelse(cumsum(NumberOfAgreementSigned) >0, 1, 0), 
                         Court = ifelse(cumsum(TransferToLegalProcess) >0, 1, 0)), by = CaseId]

z <- tmp[, .(SR = sum(CumPay)/sum(TOA)), by = .(Month, Contact)]

y <- ggplot(data = z, aes(x = Month, y = SR, fill = as.factor(Contact))) + geom_area(position = "stack")



```


Powyższe zdarzenia narzucają hierarchię procesu, tzn. jeżli na sprawie był kontakt 
w 3M to sprawa ta jest uważana za sprawę z kontaktem do 12M (do końca).
Jeżli w sprawie był kontakt w 2M oraz w tej sprawie została podpisana ugoda 
w 2M, to zaliczamy tą sprawę (jej skuteczność) do kategorii spraw z ugodą w 2M.



### Zadanie 6
Wyznacz istotność korelacji pomiędzy parami zmiennych.




